【裁判字號】    97,簡上,587
【裁判日期】    970822
【裁判案由】    詐欺
【裁判全文】
臺灣高雄地方法院刑事判決             97年度簡上字第587號
上  訴  人  臺灣高雄地方法院檢察署檢察官
被      告  甲○○
上列上訴人因被告詐欺案件，不服本院高雄簡易庭97年度審簡字
第2029號中華民國97年5 月15日第一審判決（聲請簡易判決處刑
書案號：臺灣高雄地方法院檢察署97年度偵字第8955號），提起
上訴，本院管轄之第二審合議庭進行簡式審判程序後，判決如下
：
    主  文
原判決撤銷。
甲○○幫助犯詐欺取財罪，處拘役肆拾伍日，如易科罰金，以銀
元佰元即新臺幣玖佰元折算壹日。減為拘役貳拾貳日，如易科
罰金，以銀元佰元即新臺幣玖佰元折算壹日。
    事  實
一、吳鳳敏明知一般人均可自行申請金融帳戶使用，如非圖供犯
    罪使用，並無收購他人帳戶之必要，並可預見提供金融帳戶
    供他人使用，可能幫助他人遂行詐欺取財犯行，竟仍基於幫
    助他人為詐欺取財犯罪之不確定故意，於民國94年4 月7 日
    前某日，在高雄地區，將其於中國國際商業銀行港都分行（
    現已改為兆豐銀行）所申設之帳號000000000000號帳戶之存
    褶、提款卡及密碼，提供予真實姓名不詳之成年男子供其所
    屬詐騙集團使用。嗣該詐騙集團取得吳鳳敏上開帳戶後，隨
    即基於意圖為自己不法所有之犯意聯絡，由集團成員於94年
    4 月7 日凌晨，撥打電話向丙○○佯稱：加入其公司，購買
    商品可以有折扣，但要先認定消費能力等語，致丙○○信以
    為真而陷於錯誤，依指示於該日凌晨1 時58分及2 時28分許
    ，分別各匯款新臺幣29,983元（合計59,966元）至吳鳳敏上
    開中國國際商業銀行港都分行帳戶，嗣經丙○○發覺受騙報
    警處理，始悉上情。
二、案經高雄市政府警察局新興分局報請臺灣高雄地方法院檢察
    署檢察官偵查起訴。
    理  由
一、本件被告吳鳳敏涉犯刑法第30條第1 項、第339 條第1 項之
    罪嫌，其法定刑為死刑、無期徒刑、最輕本刑為3 年以上有
    期徒刑以外之罪，被告於本院就被訴事實為有罪之陳述，由
    本院告知簡式審判程序之要旨並聽取其與公訴人之意見，經
    上訴人即被告同意適用簡式審判程序後，本院亦認無不得或
    不宜改依簡式審判程序進行之處，爰依刑事訴訟法第273 條
    之1 第1 項規定，裁定被告所涉上開罪嫌，進行簡式審判程
    序，合先敘明。
二、前揭犯罪事實，業經被告於本院審理時坦承不諱，核與被害
    人丙○○於警詢所證相符，並有被告所有上開中國國際商業
    銀行港都分行之開戶基本資料影本、歷史交易資料及證人即
    被害人丙○○提出之匯款單據2 紙在卷可稽，足見被告自白
    ，核與事實相符。從而，本件事證明確，被告犯行，洵堪認
    定，應予依法論科。
三、論罪科刑部分：
  (一)查被告行為後，如附表所示之相關法律均業經變更，並俱於
    95年7 月1 日施行，玆經比較結果，就論罪科刑及易科罰金
    部分（易刑處分無需與論罪科刑部分為整體比較以定其適用
    ），裁判時法均未較為有利，從而依刑法第2 條第1 項規定
    ，自應適用各該行為時法，亦即修正前法。（至刑法第30條
    部分雖亦有文字修正，惟不涉罪刑實質內容之變更，自應直
    接適用裁判時法）。
  (二)按刑法上之幫助犯，係對於犯罪與正犯有共同之認識，而以
    幫助之意思，對於正犯資以助力，而未參與實施犯罪之行為
    者而言（最高法院75年度台上字第1509號、84年度台上字第
    5998號、88年度台上字第1270號判決參照）；是以，如未參
    與實施犯罪構成要件之行為，且係出於幫助之意思提供助力
    ，即屬幫助犯，而非共同正犯。本案被告將其所有前開銀行
    帳戶之存摺、提款卡及密碼，提供予詐騙集團以詐術使被害
    人丙○○陷於錯誤，而匯款至被告所提供之前開帳戶內，其
    單純提供銀行帳戶存摺、提款卡及密碼之行為，並不能與向
    被害人施以詐術之行為等同視之，且亦無證據證明被告有何
    參與詐欺取財犯行之構成要件行為，是被告以前揭提供銀行
    帳戶存摺、提款卡及密碼之行為，對於該不詳詐騙集團遂行
    之詐欺取財犯行資以助力，參照前述說明，自應論以幫助犯
    ，而非共同正犯。是核被告所為，係犯刑法第30條第1 項、
    第339 條第1 項之幫助共同詐欺取財罪。又被告係詐欺取財
    罪之幫助犯，應依刑法第30條第2 項之規定，按正犯之刑減
    輕之。
  (三)原審認被告罪證明確，予以論罪科刑，固非無見，惟查原判
    決就被告所涉刑法第339 條第1 項之詐欺罪，未依刑法第2
    條第1 項規定予以比較新舊法，而未依修正前刑法相關規定
    予以論罪科刑，自有未洽，且被告本件犯罪時間在96年4 月
    24日前，亦無中華民96年罪犯減刑條例所定不得減刑之情形
    ，應依該條例第2 條第1 項之規定予以減刑，原審未及適用
    上開減刑規定，亦有未合。是本件檢察官上訴意旨以原判決
    未依法減刑，請求撤銷改判，為有理由，自應由本院予以撤
    銷改判。
  (四)爰審酌被告本身雖未實際參與詐欺取財犯行，但其提供帳戶
    供不法犯罪集團使用，不僅造成執法機關不易查緝犯罪行為
    人，嚴重危害社會治安，助長社會犯罪風氣，更造成被害人
    求償上之困難，惟其犯後坦承全部犯行，犯後態度尚可，並
    慮及被害人所受損害非鉅等一切情狀，量處如主文所示之刑
    ，併依修正前刑法第41條第1 項前段之規定諭知易科罰金之
    折算標準。又被告本件犯罪行為時間係在96年4 月24日以前
    ，所犯合於中華民國96年罪犯減刑條例之規定，依該條例第
    2 條第1 項第3 款規定，應將宣告刑減2 分之1 ，爰減刑如
    主文所示，併諭知易科罰金之折算標準，以資懲儆。
據上論斷，應依刑事訴訟法第455 條之1 第1 項、第3 項、第36
9 條第1 項前段、第364 條、第273 條之1 第1 項、299 條第1
項前段，刑法第2 條第1 項前段、第30條第1 項前段、第2 項、
第339 條第1 項，修正前刑法第41條第1 項前段，刑法施行法第
1 條之1 ，廢止前罰金罰鍰提高標準條例第2 條，判決如主文。
本案經檢察官乙○○到庭執行職務。
中    華    民    國    97    年    8     月    22    日
                  刑事第十庭  審判長法  官 何秀燕
                                    法  官 吳金芳
                                    法  官 林揚奇
以上正本證明與原本無異。
本件不得上訴。
中    華    民    國    97    年    8     月    22    日
                                    書記官 何明昌
附錄本件論罪科刑法條：
《刑法第339 條 （普通詐欺罪）》
意圖為自己或第三人不法之所有，以詐術使人將本人或第三人之
物交付者，處5 年以下有期徒刑、拘役或科或併科1 千元以下罰
金。
以前項方法得財產上不法之利益或使第三人得之者，亦同。
前二項之未遂犯罰之。
《中華民國刑法施行法第1 條之1 》
中華民國九十四年一月七日刑法修正施行後，刑法分則編所定罰
金之貨幣單位為新臺幣。
九十四年一月七日刑法修正時，刑法分則編未修正之條文定有罰
金者，自九十四年一月七日刑法修正施行後，就其所定數額提高
為三十倍。但七十二年六月二十六日至九十四年一月七日新增或
修正之條文，就其所定數額提高為三倍。
附表：
┌──────┬─────────────┬─────────────┬───────┬────┐
│相關變更條文│行為時法（下稱舊法）之內容│裁判時法（下稱新法）之內容│比  較  理  由│備    註│
├──────┼─────────────┼─────────────┼───────┼────┤
│【罰金刑最低│罰金：（銀元）1 元以上。有│罰金：新臺幣1000元以上，以│罰金刑之最低度│舊法較為│
│度刑之變更與│期徒刑加減者，其最高度及最│百元計算。有期徒刑或罰金加│刑，由銀元10元│有利。  │
│加、減】刑法│低度同加減之。拘役或罰金加│減者，其最高度及最低度同加│（亦經提高）即│        │
│第33條第5 款│減者，僅加減其最高度。    │減之。拘役加減者，僅加減其│新臺幣30元，提│        │
│、第67條、第│                          │最高度。                  │高為新臺幣1000│        │
│68條        │                          │                          │元；且加（減）│        │
│            │                          │                          │之最低數額，亦│        │
│            │                          │                          │由銀元1 元即新│        │
│            │                          │                          │臺幣3 元，提高│        │
│            │                          │                          │成為新臺幣100 │        │
│            │                          │                          │元；又罰金刑之│        │
│            │                          │                          │最低度刑亦同加│        │
│            │                          │                          │（減）之。    │        │
├──────┼─────────────┼─────────────┼───────┼────┤
│【易科罰金折│犯最重本刑為5 年以下有期徒│犯最重本刑為5 年以下有期徒│易科罰金折算標│舊法有利│
│算標準變更】│刑以下之刑之罪，而受6 個月│刑以下之刑之罪，而受6 個月│準由銀元300 元│。      │
│修正前刑法第│以下有期徒刑或拘役之宣告…│以下有期徒刑或拘役之宣告者│即新臺幣900 元│        │
│41條第1 項前│得以（銀元，下同）1 元以上│，得以新臺幣1000元、2000元│，提高為以新臺│        │
│段、修正前罰│3 元以下折算1 日，易科罰金│或3000元折算1 日，易科罰金│幣1000元、2000│        │
│金罰鍰提高標│。依刑法第41條易科罰金…就│。                        │元或3000元折算│        │
│準條例第2 條│其原定數額提高為100 倍折算│                          │1 日。        │        │
│→現行刑法第│1 日；法律所定罰金數額未依│                          │              │        │
│41條第1 項前│本條例提高倍數，或其處罰法│                          │              │        │
│段          │條無罰金刑之規定者，亦同。│                          │              │        │
╠═╤════╧═════════════╧═════════════╧═══════╧════╣
║結│1.論罪科刑方面，茲經比較結果，以舊法較為有利。                                            ║
║論│2.易刑規定方面（尚無須與論罪科刑規定整體適用）：以舊法之易科罰金折算標準較低，較為有利。  ║
╚═╧═════════════════════════════════════════════╝


司法院資訊處製作；財團法人民間司法改革基金會備份。
